【裁判字號】    92,交上易,431
【裁判日期】    921216
【裁判案由】    妨害公務等
【裁判全文】
臺灣高等法院刑事判決                          九十二年度交上易字第四三一號
    上  訴  人
    即  被  告  甲○○
右上訴人因妨害公務等案件，不服臺灣新竹地方法院九十二年度易字第二三五號，中
華民國九十二年七月四日第一審判決（起訴案號：臺灣新竹地方法院檢察署九十二年
度偵字第一０六號），提起上訴，本院判決如左：
    主  文
上訴駁回。
    事  實
一、甲○○明知飲酒後將使人動作遲緩，思考力變差，情緒起伏大，步態不穩，肢體
    協調、平衡感與判斷力障礙度升高，眼球震顫，甚至說話不清，失憶等不能安全
    駕駛動力交通工具之情形，竟仍於民國（下同）九十一年十二月二十九日凌晨零
    時許起，與友人在新竹市玄奘大學附近飲酒，明知已不能安全駕駛動力交通工具
    之情況下，猶騎乘車牌號碼ＲＯＱ─六五一號重型機車欲返回新竹市區，迨至凌
    晨二時十分許，行經新竹市香山區竹十四線一‧一公里處東向車道，終因前揭時
    間飲用酒類之作用力繼續延伸導致意識不清，且未注意前方路段尚未通車，依當
    時天候晴、夜間沒有照明、路面無缺陷、無障礙物及視距良好，並無不能注意之
    情形，竟不慎撞擊擺放在該路段前方用以標示尚未通車之路障，致人車倒地受有
    傷害。新竹市警察局第三分局香山派出所於接獲路人報警後，即刻派警員趕往現
    場處理。甲○○明知到達現場員警林坤祥、解建雄為依法處理交通事故勤務之公
    務員，竟基於侮辱之犯意，對於二人依法執行處理交通事故勤務時，對林坤祥、
    解建雄不斷以「幹你娘、臭雞巴」等有損員警尊嚴之三字經辱罵二人。同時新竹
    市警察局第三分局接獲該局所屬香山派出所通知，並派警員張漢鐘、乙○○至現
    場處理。二人到達現場後，續由該局警備隊員張漢鐘對甲○○進行酒測，測得其
    呼吸所含酒精濃度達每公升０‧五九毫克，惟甲○○拒絕在呼氣酒精濃度測試結
    果上簽名。嗣員警張漢鐘，欲依法查扣車牌號碼ＲＯＱ─六五一號重型機車時，
    甲○○亦明知張漢鐘、乙○○為依法處理交通事故勤務之公務員及二人正在執行
    交通取締勤務，接續前揭侮辱之犯意，除以三字經「幹你娘」繼續辱罵依法執行
    勤務之公務員張漢鐘外，並基於妨害公務之犯意，動手拉扯張漢鐘制服，致張漢
    鐘制服右肩肩帶扯落及鈕扣脫落，以此強暴方式迫使警員張漢鐘無法繼續執行職
    務，另一員警乙○○見狀，隨與張漢鐘二人合力將甲○○制伏，並將甲○○帶回
    新竹市警察局第三分局警備隊製作筆錄。甲○○在警備隊接受詢問時，仍接續前
    揭侮辱之犯意，不斷以「幹你娘」三字經辱罵正在製作筆錄之張漢鐘及製作汽機
    車駕駛人酒後生理協調平衡檢測紀錄表之乙○○，並於乙○○解開甲○○手銬命
    其製作汽機車駕駛人酒後生理協調平衡檢測紀錄表檢測時，甲○○接續前妨害公
    務之犯意，趁公務員乙○○依法製作汽機車駕駛人酒後生理協調平衡檢測紀錄表
    之際，掐住乙○○頸部，並拿起放置於桌上打孔機朝乙○○頭上敲去，以此強暴
    方式迫使乙○○無法繼續執行職務，致乙○○受有頭皮二公分撕裂傷之傷害（傷
    害部分未據告訴）。
二、案經新竹市警察局第三分局報請臺灣新竹地方法院檢察署檢察官偵查起訴。
    理      由
一、訊據被告甲○○固坦承有酒後駕車之事實，惟矢口否認有侮辱公務員及妨害公務
    之犯行，並辯稱當時伊已喝醉云云，惟查被告於警員執行勤務時，有出言侮辱，
    並出手毆擊警員之情事，業據被告於原院訊問及審理時坦供不諱，復經證人許曼
    莉於警訊時所證實：被告有以三字經辱罵警員，並用雙手掐住警員脖子，與警員
    發生拉扯，並隨手拿起桌上打洞機朝警員乙○○頭部猛擊等語（見偵查卷第七、
    八頁），另證人即到場處理警員乙○○、張漢鐘於偵訊及原審訊問時亦同證稱謂
    ：被告以三字經辱罵先到場處理的香山派出所警員，復在張漢鐘警員做完酒測後
    要扣車時，又以三字經辱罵他們，並拉扯張警員衣服，在分局時被告趁乙○○在
    填寫表格時掐住伊脖子，並拿打孔機朝陳頭部敲下去，造成陳頭部受傷等語相符
    （見偵查卷九十二年一月二十三日及原審同年五月十九日訊問筆錄），且有張漢
    鐘、乙○○之報告、道路交通事故調查報告表、新竹市警察局舉發違反道路交通
    管理事件通知單、酒精濃度測試表、刑法第一百八十五條之三案件測試觀察紀錄
    表、汽機車駕駛人酒後生理協調平衡檢測紀錄表各一紙、照片十八幀、南門綜合
    醫院丙種診斷證明書等附卷足稽，被告前開所辯否認犯行，並稱伊已喝醉云云。
    實屬事後卸責之詞，委無可採，本件事證明確，被告犯行均堪認定。被告聲請再
    傳喚證人許曼莉到庭做證，本院認事證已臻明確，實無再予調查之必要，並此敘
    明。
二、按酒精檢測對於酒精濃度呼氣已達每公升０．二五至０．五０毫克時，其臨床症
    狀為肌肉無法共濟協調，駕駛危險性升高，感覺機能異常、酒精濃度呼氣達每公
    升０．二三八至０．四七六毫克（即血液酒精濃度五０～一００ｍｇ／一００ｍ
    ｌ）時，其症狀為興奮，或鎮靜，肌肉協調能力受損，反應遲鈍，應認已達不能
    安全駕駛之標準，有卷附之無酒精耐受性個體血中酒精濃度及臨床症狀的關係表
    、有關酒精在血液內的濃度及其對人的影響（引自駱宜安所著刑事鑑識學第三九
    二項）各一份在卷可查。被告為警查獲時，經檢測酒精濃度達每公升０．五九毫
    克，有酒精濃度測試表、刑法第一百八十五條之三案件測試觀察紀錄表附卷足憑
    ，而被告於九十一年十二月二十九日凌晨二時十分許，駕駛重型機車不慎撞擊擺
    放在尚未依法通車之竹十四線一‧一公里處標示未通車之路障，堪認其駕車顯已
    受制酒精之影響，而使其肌肉無法共濟協調，致反應已有遲鈍，而不能安全駕駛
    。又參考德國、美國之認定標準，飲酒後酒精濃度呼氣已達每公升０．五五毫克
    以上者，肇事率為一般正常人之十倍，認為已達不能安全駕駛之標準，有法務部
    八十八年五月十八日所發之法八八檢字第００一六六九號函及其所附之八十八年
    五月十日會議紀錄一份在卷可證，而依酒精濃度測試表所顯現之被告呼氣酒精濃
    度，被告於駕駛時及肇事時所測得酒精濃度呼氣為０‧五九ｍｇ／Ｌ已超過或臨
    界法定標準值之０‧五五ｍｇ／Ｌ，並駕車肇事，亦徵被告顯已達酒醉而不能安
    全駕駛之程度。
三、核被告所為，係犯刑法第一百三十五條第一項妨害公務罪、第一百四十條第一項
    侮辱公務員罪、第一百八十五條之三公共危險罪。又刑法第一百三十五條第一項
    妨害公務罪、第一百四十條第一項侮辱公務員罪，均屬妨害國家公務之執行，為
    侵害國家法益，並非侵害個人法益之犯罪，如對於公務員二人以上依法執行職務
    時，當場侮辱或施強暴脅迫，仍屬單純一罪，合先敘明。被告其先後多次侮辱公
    務員及妨害公務行為，起因於被告因酒醉駕車不服到場警員之取締及處理，然上
    開數行為均係當日員警於實施酒測及取締勤務前後之密切接近時、地內所為，侵
    害國家法亦復各相同，各行為之獨立性極為薄弱，依一般社會健全觀念，在時間
    差距上實難強行分開，在刑法評價上，以視為數個舉動之接續施行，合為包括一
    行為予以評價，較為合理，均為接續犯，各僅成立單純之侮辱公務員及妨害公務
    包括一罪（最高法院八十六年臺上字第三二九五號判例參照）。上開三罪間，犯
    意各別，行為互殊，應予分論併罰。
四、原審因認被告罪證明確，引用刑法第一百三十五條第一項、第一百四十條第一項
    、第一百八十五條之三、第四十一條第一項、第五十一條第五款，罰金罰鍰提高
    標準條例第一條前段、第二條之規定，並審酌被告於服用酒類不能安全駕駛動力
    交通工具之情形下，竟駕駛動力交通工具，復考量其犯罪所生之危害、漠視公權
    力之存在，致妨害執行員警依法執行之勤務等一切情狀，分別量處公共危險部分
    拘役三十日，侮辱公務員部分有期徒刑三月，及妨害公務部分有期徒刑四月，併
    均為易科罰金折算標準之諭知，並就有期徒刑部分定應執行刑及易科罰金之折算
    標準。對於被害人乙○○於原審訊問時陳稱其以報告書方式提出告訴，惟告訴應
    以書狀或言詞向檢察官或司法警察官為之，其以言詞為之，應製作筆錄，刑事訴
    訟法第二百四十二條第一項定有明文，而遍觀全案卷，並無被害人乙○○以言詞
    向檢察官或司法警察官提出傷害告訴之筆錄，而乙○○雖向其該管長官提出報告
    書一份，此有該報告附卷可稽，惟該報告書僅是行政機關內部移請偵辦案件之報
    告，並非告訴狀，是被害人乙○○既未向檢察官或司法警察官合法提出傷害告訴
    ，而認傷害部分與前開論罪科刑妨害公務部分有想像競合之裁判上一罪關係，不
    另為不受理之諭知，併予敘明。核其認事用法並無不合，量刑亦屬妥適，上訴人
    即被告上訴意旨仍執前詞否認犯罪，並認量刑過重，指摘原判決不當，請求撤銷
    改判，洵無理由，上訴應予駁回。
據上論斷，應依刑事訴訟法第三百六十八條，判決如主文。
本案經檢察官陳文琪到庭執行職務。
中      華      民      國    九十二    年    十二        月    十六    日
                              臺灣高等法院交通法庭
                                  審判長法  官  許  增  男
                                        法  官  陳  國  文
                                        法  官  周  煙  平
右正本證明與原本無異。
不得上訴。
                                        書記官  蕭  麗  珍
中      華      民      國    九十二    年     十二     月     十九     日
附錄：本案論罪科刑法條全文
中華民國刑法第一百三十五條第一項
對於公務員依法執行職務時，施強暴脅迫者，處三年以下有期徒刑、拘役
或三百元以下罰金。
中華民國刑法第一百四十條第一項
於公務員依法執行職務時，當場侮辱，或對於其依法執行之職務公然侮辱
者，處六月以下有期徒刑、拘役或一百元以下罰金。
中華民國刑法第一百八十五條之三
服用毒品、麻醉藥品、酒類或其他相類之物，不能安全駕駛動力交通工具
而駕駛者，處一年以下有期徒刑、拘役或三萬元以下罰金。


司法院資訊處製作；財團法人民間司法改革基金會備份。
